臺灣高等法院刑事判決　　　　　　　　　　　　九十二年度上更(二)字第四七一號
　　上　訴　人　戊○○丙○○.
　　上　訴　人
　　即　被　告　丙○○
　　選任辯護人　林辰彥　律師
　　　　　　　　黃淑怡　律師
　　　　　　　　張凱輝　律師
右上訴人因被告毒品危害防制條例等案件，不服臺灣板橋地方法院九十年度訴字第二
八號，中華民國九十一年三月四日第一審判決（起訴案號：臺灣板橋地方法院檢
察署九十年度偵字第一二四六七號、第一九三八五號），提起上訴，本院判決後，經
最高法院第二次發回，本院判決如左：
    主  文
原判決關於丙○○販賣第一級毒品部分撤銷。
丙○○共同連續販賣第一級毒品，處有期徒刑拾伍年，褫奪公權伍年。
海洛因拾伍包（淨重貳拾陸點玖貳公克）沒收銷燬之；塑膠袋拾伍個、罐子壹只沒收
之，如全部或一部不能沒收時，追徵其價額或以其財產抵償之；販賣毒品所得新台幣
拾伍萬肆仟元沒收之，如全部或一部不能沒收時，以其財產抵償之。
    事  實
一、丙○○與丁○○（販賣毒品部分業經判刑定讞）基於共同意圖營利之概括犯意，
    由丙○○負責聯絡上游毒販，談妥購買第一級毒品海洛因（下稱海洛因）之條件
    ，丁○○則依丙○○之指示，與上游毒販直接交易。乃於民國八十九年間，在台
    中市，以每二塊海洛因磚（重約九台兩，可分為九十錢，每錢為三點七五公克）
    新台幣（下同）一百萬元之價格販入後，加以稀釋分裝，再交由丁○○負責保管
    及售賣，賣出之價格為每錢一萬四千元，以此方式牟利。馮文助自八十九年九月
    間起至九十年七月間止，在彰化縣彰化市○○○街二一七之二號，以每半錢七千
    元之價格，連續向丁○○購買海洛因，平均每月購買兩次；自九十年三月間起七
    月間止，則改由丁○○將分裝之小包海洛因交由有共同犯意聯絡之甲○○（販賣
    毒品部分業經判決定讞）保管，馮文助向丁○○訂貨後，丁○○始聯絡甲○○將
    海洛因送往馮文助位於彰化市○○路○段一○九號住處樓下，待甲○○攜帶毒品
    扺達，始通知丁○○聯絡馮文助下樓拿取毒品，並將價金交予甲○○。嗣於九十
    年七月二十三日二十一時許，丁○○以電話通知甲○○送半錢海洛因至馮文助住
    處，甲○○即攜帶海洛因一小包駕車出門，適為警在彰化市○○街四四一巷巷口
    前拘獲，當場扣得海洛因一小包（毛重二點一公克），甲○○乃帶同警方至彰化
    市○○街四五五巷三十六號「元泰工業公司」大門右側草叢內，起出待售之海洛
    因十四包（上開十五包海洛因共淨重二十六點九二公克）。
二、案經內政部警政署移送台灣板橋地方法院檢察署檢察官偵查起訴。
    理  由
一、訊據被告丙○○否認有販賣第一級毒品犯行，辯稱：販賣毒品係丁○○個人行為
    ，與伊無關，伊亦不認識馮文助，不可能販賣海洛因予馮文助云云。惟查：
    (一)被告丙○○與同案被告丁○○、甲○○，因共同販賣海洛因早已引起警方注意
      ，對渠等電話通訊進行監聽，有電話監聽譯文在卷可參，而案外人馮文助購買
      海洛因，係向丁○○連絡購買，而責由甲○○去交付毒品，毒品係被告丙○○
      與丁○○共同意圖販賣營利而購入，均據甲○○及丁○○於警訊、偵查或本院
      供陳甚明，核與馮文助於警訊及偵查中之指述情節相符，並有九十年六月三十
      日、七月三日、七月七日警方監聽丁○○、馮文助之譯文內容可為佐證。而九
      十年七月二十三日二十一時許，甲○○一如往常，依命攜海洛因欲交付馮文助
      辦理交易時被查獲，並起出扣案之海洛因，均據甲○○於案發後供陳在卷，茲
      分述如下：
      1.同案被告丁○○於警訊時及偵查中供稱：「（你於何時起開始替丙○○販賣
        毒品？販賣何種毒品？）我是從八十九年起替丙○○販毒，我替他販賣海洛
        因」、「我和他（指甲○○）是酒店同事所以我認識，他也是在八十九年起
        替丙○○販毒」、「案經本局監控你所持用的電話，並出譯文表，你和丙○○在電話中所說的『一個』是何意思？『米黃』是何意思？你們的海洛因為
        何要洗糖？）「一個」是半錢。『米黃』是海洛因的種類。『洗糖』是參雜
        葡萄糖，這樣可以增加重量，可以多賺錢。（你們在電話中所謂『一百』『
        一對』是何意思？）『一百』是一錢，『一對』是兩塊海洛因磚。（你們一
        錢海洛因賣多少錢？你抽多少錢？）我們賣一萬肆千元新臺幣，丙○○他給
        我五百元。（你是否知道丙○○的毒品來源及你於自白書所說的『劉仔』之
        子購買的，他的真實姓名我不知道，他的住處我不知道。（你和丙○○每次
        是如何向綽號『劉仔』之男子購買毒品？請你詳述？他每次購買海洛因的價
        格是多少？）他每次買毒品都是丙○○和『劉仔』約定購買的數量及價格，
        他每次大約買四塊海洛因磚，每塊海洛因磚有九台兩重，價格是每兩塊海洛
        因磚一百萬元。（你替丙○○運輸販賣毒品的代價多少？每個月你能獲利多
        少？）丙○○他以每錢五百元的代價叫我替他販賣毒品，我每個月能從他那
        裡領到七、八萬元。（丙○○他以每錢一萬四千元代價要你替他販賣，那他
        每塊海洛因磚可以賣多少錢？）他每塊海洛因磚可以賣一百三十萬元新台幣
        。（你是如何販賣毒品？）是要購買海洛因的人打電話給他，由丙○○通知
        我數量及金錢，我再通知甲○○送海洛因過去。（與丙○○、甲○○販毒詳
        情？（八十九年間我在洪經營之酒店上班，因我頂店欠他錢，他三番兩次要
        我幫他販賣，我不願意，他要我將欠他的錢一次還清，我無力償還，僅以幫
        他接電話，客戶來電話，我居中聯絡，並由吳送貨。至於次數我忘了。被查
        獲當日吳送來我吸用。（洪的毒品來源？）向台中『劉董』買的。（何時起
        ？進貨量？價格？）很早以前，每次四塊海洛因磚。二塊一百萬買入，每錢
        一萬四千元賣出，每錢分我五百至一千元不等。收完錢之後便交給洪」、「
        每塊海洛因可賣得一百五十萬元。我與吳每月可領七萬或八、九萬元不等。
        （『劉仔』的住處去過？）洪去接洽，有時我陪他去。『劉仔』之真實姓名
        我不知。（查獲之毒品何人？）洪所有，由吳保管。吳放在何處我不知道。
        （是否叫吳義輝去送貨？）是有人要我幫他們買，我就去找丙○○拿，再叫
        吳義輝送過去，都是海洛因」等語（偵字第一二四六七號卷第二一九頁正面
        、第二二○頁、第二二一、第二二二頁、第二二六頁背面、第二二七頁正面
        、背面、第二四○頁背面）；於原審調查時亦供稱：在偵查中，我指述丙○○的部分均實在，馮文助是我的朋友，他有需要，我就向丙○○調貨，丙○○平常就在賣毒品的等語（原審卷(一)第三十九頁）；丙○○確實有賣海洛因
        ，扣案的海洛因是丙○○在花壇交給我和甲○○，甲○○不敢承認，因為馮
        文助要我幫他調貨，把錢交給我，我再去向丙○○買，因為我曾經在丙○○
        的ＫＴＶ上班，他知道我和甲○○會聽他的話，所以才放心把海洛因放在我
        們這裡，‧‧‧貨其實都是掌握在丙○○手裡等語（原審卷(一)第六十七頁、
        第六十八頁）；馮文助不是向我買毒品，是他打電話說要毒品，我就去向丙○○拿，我拿的價格也是半錢七千元，然後我打電話給馮文助，叫他來拿，
        丙○○確實有說過如果有朋友要買，就向他買，每錢他再給我五百元的代價
        ，但我幫他賣，他並沒有給我任何代價等語（原審(一)第二三二頁至第二三四
        頁）；於本院審理時供稱：伊與被告丙○○確有共同販賣，故伊撤回上訴（
        本院卷第一二七頁）。
      2.同案被告甲○○於警訊時供稱：「‧‧‧‧警方至彰化市○○街四五五巷三
        十六號旁『元泰工業公司』大門前右側電桿下之草叢堆內，取出你藏置該處
        之海洛因毒品十四包及你所駕駛之M412090號自小客車內起海洛因一小包，
        這些毒品、槍械是何人所有？）這些毒品、槍械都是丁○○所有，但寄放在
        我這裡，交給我保管。（丁○○他為何要把海洛因毒品、槍械寄放給你保管
        ？）：因為丁○○他販賣毒品，他為了逃避警方查緝，而且我也不會吸毒，
        所以才把他的毒品寄放在我這裡，槍械他是為了怕『黑吃黑』才買來防身自
        衛之用。（你是如何知道丁○○販賣海洛因毒品？）因為丁○○和丙○○每
        次向上游毒販，購買毒品時都會帶我同往，目的是防止對方黑吃黑，至於他
        們購買毒品的過程我並不太清楚。（丁○○和丙○○他們是如何販賣海洛因
        ？他們是否有吸食毒品？）丁○○和丙○○他們都是用電話和購買毒品者聯
        絡，再叫他們身邊的小弟送貨，至於是什麼人向他們購買毒品，我也不清楚
        。（你最近一次和丙○○他們一起向上游毒販購買毒品是在何時？何地？）
        是於今（九十）四、五月間丁○○和丙○○他們透過一位叫張明華的人介紹
        向一位不知名的上游毒販購買海洛因，但是他們在接洽毒品時我沒在場，所
        以我不知道他們是如何接，但是我知道他們共買了兩塊海洛因磚回來」、「
        （你於本 (九十年)七月三十一日十六時許在本局所製作的自白書是否是你
        出於自願所寫下來的？）是的，因為我覺得既然被警方查獲，且我有心悔改
        ，所以我願意將丙○○等人之販毒集團一一供出，並指證他們。但我希望警
        方能替我保密，並能保護我的家人的安全。（是何人找你運送毒品？代價如
        何計算？）是今年三月間丁○○看我沒工作，所以他就要我替他運送毒品，
        並且告訴我替他送一次毒品代價五百元」、「（丙○○、丁○○他們是如何
        販賣毒品？他們的毒品來源？請你詳述？）他們的毒品來源大都是丙○○到
        各地去找的，如果找到適合的，他就和丁○○帶我去拿，但到了賣方，他們
        會叫我在外面把風，不會讓我知道他們的談話內容，直到買賣成了之後，他
        們將毒品交我載回來，載回來後放在丙○○或丁○○他家，等他們將毒品分
        裝完成後再放在我這，聽他們指揮，他們都是接受電話訂貨，再用電話通知
        我送貨，至於他們賣給對方多少錢，我不清楚。（你是如何替他們丁○○、
        丙○○二人送貨？他們叫你把海洛因送給何人？）因為毒品都是我保管，他
        們會要我把毒品送到約定的地點，至於他們教我送貨給何人，我只知道他們
        的綽號，真實姓名我不知道，他們的地址我也不知道，但我願意帶同警方將
        他們查緝到案。（你共替他們送過幾次毒品？）次數我已經不記得了，就是
        你們監聽的內容，有丁○○叫我送東西給買方的部分」等語（偵字第一九三
        八五號卷第三十二頁背面、第三十四頁正面、第三十六頁、第三十七頁）；
        於偵查時供稱：「（海洛因十四包是何人的？）都是丁○○的，本來是十五
        包，我拿一包，本來要送貨，在我駕駛的小客車M42090查獲，毒品也和五支
        槍放在一起。（尚有何人知道丙○○和丁○○有賣毒品？）有一個綽號『白
        板』的人，刑事局有抓到。（如何與丙○○認識？）丁○○帶我去的，丁○○是有付我運送毒品的運費，一次五百元」等語（偵字第一二四六七號卷第
        一五二頁）。
      3.綽號「白板」之馮文助於警訊時供稱：「（你是否知道丁○○他的毒品海洛
        因從何而來？）：我知道，有一次我和丁○○、丙○○在丁○○他的住處，
        丙○○告訴我，丁○○的毒品都是丙○○提供的。（你所稱之丙○○是否為
        警方所提供相片供你指認之人？）是的丙○○（五十二年七月二十日生）」
        、「（有無見過丙○○？）在『丁○○』家見過一次，他綽號叫『阿水』那
        天我有聽到帶我去的人綽號『阿英』問阿水，你現在都在幹甚麼？他說沒有
        啦，現在這些小弟沒事幹，拿毒品讓他們發，丁○○都叫『阿水』『董仔』
        。（警局有無看過『阿水』照片？）有」等語（偵字第一九三八五號卷第五
        十頁、偵字第一二四六七號卷第一七三頁正面）。
      4.又警方依法監聽丁○○之行動電話，其於九十年六月二十七日、六月三十日
        、七月三日、七月五日、七月六日、七月八日、七月十九日、七月二十一日
        分別與丙○○、甲○○談論毒品之進出貨狀況，有監聽譯文附卷可稽（原審
        卷(三)）。由譯文之內容可知，丁○○係依丙○○之指示，向上游毒販取得海
        洛因後，負責保管並對外販售，並由丁○○指示甲○○送貨，顯見丙○○為
        免刑責，均將毒品交由丁○○保管，而僅負責檢驗及聯絡購買海洛因之行為
        ，並不負責對外販賣。是丁○○之供述，雖就自己涉及犯行部分避重就輕，
        然就指述海洛因之來源係丙○○，自己係向丙○○調貨乙節，與監聽譯文內
        容相符，其上開指述應堪採信。另被告甲○○因僅負責保管分裝之海洛因及
        道丙○○有涉案乙節，尚難作為對被告丙○○有利之認定。
      綜觀上述丁○○、甲○○及馮文助所陳，及九十年七月二十三日二十一時許，
      甲○○依通知攜海洛因一包擬送交馮文助而被警查獲，並起出其他藏置草叢內
      之海洛因十四包之事實，足證被告丙○○有共同販入海洛英磚，加入摻雜稀釋
      分裝再售出之事實。
    (二)同案甲○○對於被告丙○○及丁○○共同販賣毒品之事，已陳述如上，其於原
      審所稱僅知丁○○販賣毒品及被查扣之毒品係丁○○交其藏放云云，顯係事後
      迴護被告丙○○之詞，尚不足以據為對被告丙○○作有利之認定。至於甲○○
      於九十年十二月二十日具自白狀稱：係丁○○要求伊把事情推給被告丙○○乙
      節，不惟與其於警訊、偵查中所供相左，亦係意迴護之詞，不足採信。被告雖
      辯稱依監聽錄音譯文所示，丁○○另獨自與多位上游毒販調貨，但此並不能排
      除丁○○與丙○○販入海洛因，而與甲○○三人共同販賣之事實。被告丙○○
      雖辯稱：伊原與丁○○合夥經營東京ＫＴＶ，因經營不善，雙方投資款血本無
      歸，彼此產生怨隙，且於本件案發前夕，丁○○又接獲彰化縣稅捐稽徵處移送
      行政執行處科處東京ＫＴＶ八十七年營業稅罰鍰十四萬二千九百元之執行移送
      書，更加懷恨伊，導致丁○○到案後裁贓伊為扣案毒品之所有人，為獲邀減刑
      寬典，並誣陷伊為販毒之共犯云云，證人楚華龍、乙○○、己○○於本院雖證
      稱：被告丙○○與丁○○確有因經營ＫＴＶ，及為罰鍰等錢財問題發生爭執等
      情（本院卷第六十二頁至第六十八頁），惟查：依上所述，除丁○○供稱與被
      告共同販賣毒品外，尚有吳義峰、洪文助之供詞，以及前述有關監聽電話譯文
      可佐，被告丙○○共同販賣第一級毒品之事實甚明，尚難遽認丁○○係因經營
      ＫＴＶ，及為罰鍰之事而挾怨報復。被告丙○○另以丁○○使用其弟張志文在
      彰化市第五信用合作社之帳戶進出款項，而認本件購毒之事為丁○○個人所為
      。但查本院前審調取張志文帳戶往來明細（本院上訴字卷(一)第一一五頁、第一
      一六頁），該明細（對帳單）並不能證明進出款項係何用途，自不得執為有利
      於被告丙○○之證據。證人張明華於原審雖證稱：被告未販賣海洛因給伊，惟
      有關張明華部分，業經原審認定不成立犯罪而不另為無罪之諭知（原判決第九
      頁），是證人張明華所述並不能據以認定被告未販賣海洛因予馮文助。
    (三)扣案之海洛因十五包，送驗後均有海洛因成分，合計淨重二十六點九二公克，
      包裝重四點七五公克，純度百分之十七點八四，此有法務部調查局鑑定通知書
      在卷可稽（偵字第一二四六七號卷第二六一頁）
    (四)按海洛因物稀價昂，且政府懸為禁令嚴加取締，苟無利可圖，衡情被告應無甘
      冒被取締判處重罪之危險而從事海洛因之買賣之理，且依前述被告等販入及售
      出海洛因價格比較，渠等營取巨利亦極明顯。
    綜上所述，本件事證明確，被告丙○○所辯為卸責之詞，不足採信，其犯行堪以
    認定。且事證已明，被告於本院更(一)審雖聲請提訊甲○○、馮文助到庭對質，惟
    渠等就本案有關事實均已供述明確，且甲○○於九十年七月三十一日書具自白書
    （偵字第一九三八五號卷第七十四頁），除陳明被告丙○○與丁○○如何共同販
    入及出售毒品之實情外，並表明需要受保護及保密等語，綜上，並無提訊甲○○
    、馮文助與被告對質之必要。
二、核被告丙○○所為，係犯毒品危害防制條例第四條第一項之販賣第一級毒品罪，
    其持有第一級毒品之低度行為，應為販賣第一級毒品之高度行為所吸收，不另論
    罪。被告丙○○與丁○○、甲○○間，有犯意聯絡與行為分擔，為共同正犯。被
    告丙○○與丁○○以營利為目的購入海洛因，其販賣行為已屬既遂，渠等加工稀
    釋並分裝，由丁○○保管部分之海洛因，並與甲○○負責對外分次銷售之犯行，
    時間緊接，犯罪構成要件相同，與上述購入之行為顯係基於概括犯意為之，為連
    續犯，應以一罪論，並就法定本刑中之罰金刑部分，加重其刑（法定本刑為死刑
    或無期徒刑部分，依法不得加重）。又甲○○基於共同販賣毒品之意思，於查獲
    當日攜帶海洛因，欲交付予馮文助之行為，因警方適前往拘提而未及交付，雖未
    經公訴人起訴，然與起訴部分有連續犯關係，有如前述，為起訴效力所及，本院
    自應併予審理，因被告等意圖營利而販入海洛因，已屬犯罪既遂，是其未及交付
    部分尚無論以未遂犯之餘地（最高法院九十年度台上字第一六六八號判決意旨參
    照）。被告丙○○販賣之第一級毒品海洛因，已得款十五萬四千元（詳如後述）
    ，且為警查獲海洛因十五包，合計淨重二十六點九二公克，固屬不當，惟其並無
    違反毒品危害防制條例之前科，一時思慮欠周致罹犯法定本刑為死刑、無期徒刑
    之本罪，情輕法重，其犯罪之情狀，在客觀上足以引起一般同情，顯可憫恕，本
    院認為即予宣告法定低度刑期，猶嫌過重，依刑法第五十九條規定減輕其刑，有
    關前開加重、減輕之情事，依先加後減之原則為之。
三、原審以被告丙○○罪證明確予以論罪科刑，固非無見，惟按販賣毒品罪，其供犯
    罪所用或因犯罪所得之財物，沒收之，如全部或一部不能沒收時，追繳其價額或
    以其財產抵償之，毒品危害防制條例第十九條第一項定有明文，此係採義務沒收
    主義。本件被告丙○○與丁○○、甲○○共同販賣毒品，經警查扣售賣予馮文助
    之海洛因一小包（毛重二點一公克）及待售之海洛因十四包（十五包海洛因共淨
    重二十六點九二公克）。查上開海洛因係以十五個塑膠袋包裝，裝置在一只罐子
    內（偵字第一二四六七號卷第五十一頁，偵字第一九三八五號卷第八十五頁、第
    八十六頁），該等塑膠袋、罐子既為裝盛毒品之物，自屬供犯罪所用之物，且為
    被告丙○○等所有，即應依職權宣告沒收，原判決僅將扣案之毒品宣告沒收銷燬
    ，置扣案之塑膠袋、罐子於不論，自有未合。被告丙○○及其配偶戊○○上訴猶
    執前詞否認丙○○犯罪，雖無理由，惟原判決既有上述可議之處，應由本院將原
    判決關於被告丙○○販賣第一級毒品部分撤銷改判。爰審酌被告丙○○係犯罪之
    動機、目的，販賣毒品之數量，所生之危害，被告犯後態度，及同案被告丁○○
    、甲○○分別經原審判處有期徒刑九年、七年確定等一切情狀，量處有期徒刑十
    五年，並依其犯販賣第一級毒品罪之性質，併予宣告褫奪公權五年。扣案海洛因
    十五包（淨重二十六‧九二公克），係查獲之毒品，依毒品危害防制條例第十八
    條第一項前段規定宣告沒收銷燬之。上開海洛因係以十五個塑膠袋包裝，裝置在
    一只罐子內，該等塑膠袋（十五個）、罐子（一只）既為裝盛毒品之物，自屬供
    犯罪所用之物，且為被告丙○○等所有，應依毒品危害防制條例第十九條第一項
    規定宣告沒收，如全部或一部不能沒收時，追徵其價額或以其財產抵償之。又馮
    文助向被告等購買海洛因期間長約十月，購買次數及各次份量難求其記憶綦詳，
    是依馮文助所述自八十九年九月間起至九十年七月間止共十一個月，每兩週買一
    次，共買約二十幾次等節，逕以每月平均購買二次，每次以七千元購買半錢海洛
    因作為計算標準，故被告丙○○販賣毒品予馮文助部分之所得係十一個月乘以二
    ，再乘以七千元，為十五萬四千元，應依毒品危害防制條例第十九條第一項規定
    宣告沒收，如全部或一部不能沒收時，以財產抵償之。
據上論斷，應依刑事訴訟法第三百六十九條第一項前段、第三百六十四條、第二百九
十九條第一項前段，毒品危害防制條例第四條第一項、第十八條第一項前段、第十九
條第一項，刑法第十一條前段、第二十八條、第五十六條、第五十九條、第三十七條
第二項，判決如主文。
本案經檢察官賴俊雄到庭執行職務。
中　　　華　　　民　　　國　　九十三　　年　　　一　　　月　　 三十 　　日
                              臺灣高等法院刑事第二十四庭
                                  審判長法  官  陳  貽  男
                                        法  官  徐  世  禎
                                        法  官  李  世  貴
右正本證明與原本無異。
如不服本判決應於收受送達後十日內向本院提出上訴書狀，其未敘述上訴之理由者並
得於提起上訴後十日內向本院補提理由書（均須按他造當事人之人數附繕本）。
                                        書記官  魏  汝  萍
中　　　華　　　民　　　國　　九十三　　年　　　一　　　月　　 三十 　　日
附錄：本案論罪科刑法條全文
　毒品危害防制條例第四條第一項
　　製造、運輸、販賣第一級毒品者，處死刑或無期徒刑；處無期徒刑者，得併科新
  　台幣一千萬元以下罰金。
